最高法院刑事判決　　　　　　　一○○年度台非字第一七七號
上　訴　人　最高法院檢察署檢察總長
被　　　告　劉文明
上列上訴人因被告妨害公務案件，對於台灣台中地方法院中華民
國九十九年九月二十日第一審確定簡易判決（九十九度中簡字第
二三八一號，聲請簡易判決處刑案號：台灣台中地方法院檢察署
九十九年度速偵字第二八九○號），認為違背法令，提起非常上
訴，本院判決如下：
    主  文
原判決撤銷。
劉文明於公務員依法執行職務時，當場侮辱，處拘役貳拾伍日，
如易科罰金，以新台幣壹仟元折算壹日。
    理  由
非常上訴理由稱：「按判決不適用法則或適用不當者，為違背法
令，刑事訴訟法第三百七十八條定有明文。又受徒刑之執行完畢
，或一部之執行而赦免後，五年以內故意再犯有期徒刑以上之罪
者，為累犯；裁判確定前犯數罪者，併合處罰之；數罪併罰宣告
多數有期徒刑者，於各刑中之最長期以上，各刑合併之刑期以下
，定其刑期，刑法第四十七條第一項、第五十條、第五十一條第
五款定有明文。因此，刑法第四十七條第一項所謂之『受徒刑之
執行完畢』，就數罪併罰案件而言，係指所定之執行刑全部執行
完畢。如於定執行刑之前，因有一部分犯罪先確定，形式上予以
執行，仍應依刑法規定定其應執行之刑，俟檢察官指揮執行應執
行刑時，再就形式上已執行部分予以折抵，不能謂先經確定之罪
已執行完畢而論以累犯。本件被告劉文明前曾因違反商業會計法
案件，經台灣台中地方法院判處有期徒刑四月確定，雖於民國九
十七年三月二十七日執行完畢，但被告又犯詐欺罪，經法院判處
有期徒刑五月，以上兩罪符合定執行刑之要件，台灣台中地方法
院乃於九十九年九月二十二日裁定應執行刑有期徒刑八月，檢察
官乃核發指揮書，扣除前已執行之有期徒刑四月，以上兩罪全部
刑期執行完畢日期為一○○年二月二十日。因此，被告於九十九
年七月二十九日再犯本件妨害公務罪時，自非累犯，不得以累犯
加重被告之刑，但原審於九十九年九月二十日判決時，仍論被告
以累犯而加重其刑，自有適用法則不當之違法。案經確定且不利
於被告，爰依刑事訴訟法第四百四十一條、第四百四十三條提起
非常上訴，以資糾正。」等語。
本院按判決不適用法則或適用不當者，為違背法令，刑事訴訟法
第三百七十八條定有明文。又依刑法第四十七條之規定，累犯之
成立，必須曾受徒刑之執行完畢，或一部之執行而赦免後，五年
以內故意再犯有期徒刑以上之罪者，始足當之。次按裁判確定前
犯數罪者，併合處罰之；數罪併罰，宣告多數有期徒刑者，於各
刑中之最長期以上，各刑合併之刑期以下，定其刑期，同法第五
十條、第五十一條第五款前段分別定有明文。故刑法第四十七條
所謂之執行完畢，就數罪併罰案件，係指所定之執行刑執行完畢
而言。如於定執行刑之前，有部分犯罪先行確定，而先予執行，
仍應於數罪之裁判均確定後，依刑法規定，定其應執行之刑，俟
檢察官指揮執行其應執行之刑時，再就形式上已執行部分，予以
折抵扣除，不能謂先前確定之罪，已經執行完畢。查本件被告前
於九十六年間，因違反商業會計法案件，經台灣台中地方法院於
九十六年九月十四日，以九十六年度訴字第二六六○號判決判處
有期徒刑八月，減為有期徒刑四月，於同年十月八日確定，並於
九十七年三月二十七日執行完畢。另於九十六年間，因犯詐欺罪
，經同法院於九十九年六月二日，以九十九年度重訴緝字第一七
八號判決判處有期徒刑十月，減為有期徒刑五月。所犯上開二罪
因合於數罪併罰要件，復經同法院於九十九年九月二十二日，以
九十九年度聲字第三六六六號裁定合併定應執行之刑為有期徒刑
八月，如易科罰金，以銀元三百元即新台幣九百元折算一日確定
。被告所犯上開二罪，應於一○○年二月二十日始執行期滿等情
，有上開法院判決書、裁定書、台灣高等法院被告前案紀錄表在
卷可稽。依上開說明，本件原確定判決認被告於九十九年七月二
十九日，犯本件妨害公務罪時，上開前犯二罪所定之執行刑，應
尚未執行完畢，本件依法不得論以累犯。乃原審於九十九年九月
二十日判決時，竟認被告前所犯違反商業會計法案件（九十六年
度訴字第二六六○號）所處有期徒刑四月，已於九十七年三月二
十七日執行完畢，而論以累犯，適用刑法第一百四十條第一項、
第四十一條第一項前段、第四十七條第一項之規定，論被告於公
務員依法執行職務時，當場侮辱，累犯，處拘役三十日，如易科
罰金，以新台幣一千元折算一日，自有判決適用法則不當之違法
。又該院嗣發現其判決原本及正本之主文欄均有上開違誤，雖曾
於九十九年十一月二十九日以裁定將原判決之原本及正本主文欄
所載「劉文明於公務員依法執行職務時，當場侮辱，累犯，處拘
役參拾日，如易科罰金，以新台幣壹仟元折算壹日」，更正為「
劉文明於公務員依法執行職務時，當場侮辱，處拘役貳拾伍日，
如易科罰金，以新台幣壹仟元折算壹日。」然參照司法院院字第
一八五七號及釋字第四三號解釋意旨，刑事判決正本送達後，發
現原本錯誤，須顯係文字之誤寫、誤算，且不影響於全案情節與
判決本旨之顯然錯誤者，始得由原法院以裁定更正。本件原判決
之原本及正本關於主文欄之上開違誤，要與文字之誤寫、誤算或
其他類此之顯然錯誤情形有別，所為更正乃變更原先主文諭知之
刑度，顯然足以影響該判決之本旨，依上開解釋意旨，自不得以
裁定更正之，該違法裁定自始、當然不生更正之效力，即上開違
背法令情形並不能因之除去。案經確定，且於被告不利，非常上
訴執以指摘，洵有理由，應由本院將原確定判決撤銷，另行判決
如主文第二項所示，以資救濟。
據上論結，應依刑事訴訟法第四百四十七條第一項第一款但書，
刑法第一百四十條第一項、第四十一條第一項前段，判決如主文
。
中    華    民    國  一○○  年    六    月  二十九  日
                      最高法院刑事第三庭
                          審判長法官  陳  正  庸  
                                法官  林  秀  夫  
                                法官  林  瑞  斌  
                                法官  謝  靜  恒  
                                法官  沈  揚  仁  
本件正本證明與原本無異
                                      書  記  官  
中    華    民    國  一○○  年    七    月    六    日
                                                     m
附錄論罪科刑法條
刑法第一百四十條第一項
於公務員依法執行職務時，當場侮辱，或對於其依法執行之職務
公然侮辱者，處六月以下有期徒刑、拘役或一百元以下罰金。